臺灣高等法院民事裁定　　　　　　　　　100年度抗字第667號
抗　告　人　張家郎
上列抗告人與相對人鄭秀萍間請求假處分事件，抗告人對於中華
民國100年3月2日臺灣臺北地方法院100年度全字第446號裁定提
起抗告，本院裁定如下：
    主      文
抗告駁回。
抗告費用由抗告人負擔。
原裁定命相對人提供擔保之金額應提高為新臺幣壹佰貳拾萬元。
    理      由
一、本件相對人聲請及於本院陳述意旨略以：相對人自民國99年
    起，即以指示訴外人洪嘉蓁及黃清霞將款項存入訴外人張玉
    青銀行帳戶之方式，陸續借款予訴外人張玉青，並收受張玉
    青簽發之面額新臺幣（下同） 400萬元本票乙紙。嗣張玉青
    曾返還部分借款，惟尚餘 812萬元未清償，經相對人請求返
    還仍未獲置理，張玉青復無故將其僅有具擔保價值之不動產
    即座落臺北市○○區○○段三小段 869地號土地（權利範圍
    10 萬分之340）及其上同段同小段5011建號建物（門牌號碼
    臺北市中山區○○○路 486號8樓之9，權利範圍全部，下稱
    系爭不動產），以買賣為由登記於其胞弟即抗告人名下。抗
    告人雖辯稱系爭不動產為其購買並以訴外人張玉青名義登記
    ，但卻無法提出買賣價金之證明，且對於張玉青為何於近期
    移轉系爭不動產於其名下之原因自稱不清楚，並自認未給付
    買賣價金，僅係配合張玉青辦理過戶事宜，足見抗告人與張
    玉青間之移轉過戶行為，屬通謀虛偽而無效。又抗告人配合
    張玉青完成系爭不動產的脫產行為，故意侵害相對人之債權
    ，亦應對相對人負損害賠償責任。經相對人聲請對系爭不動
    產為假處分，原裁定以相對人之聲請核無不合，命相對人提
    供 100萬元為擔保後，准就系爭不動產為假處分，並無違誤
    。抗告人雖再爭執原裁定供擔保金額過低，其受讓系爭不動
    產非無對價，以及相對人對系爭本票並無權利云云，但抗告
    人所提比較物件與系爭不動產並不相同，亦未能提出給付價
    金之證據，而相對人對於系爭本票究有無權利，與假處分要
    件無關，顯見其提起抗告並無理由等語。
二、抗告意旨則以：相對人提供系爭不動產估價為 400萬元，但
    依據原法院拍賣臺北市○○○路 483號3樓之6不動產所得之
    價金為 412萬元，因系爭不動產所在大樓為酒店式管理，市
    場行情均高於拍定價格2成，故系爭不動產價格應為650萬元
    。又抗告人不曾自認未給付價金及配合張玉青過戶事宜，且
    據張玉青表示其所開立本票係交付訴外人洪君茹，但因洪君
    茹遺失而未歸還，故相對人主張顯與事實不符，且與抗告人
    無直接關聯，爰請求廢棄原裁定。
三、按債權人就金錢請求以外之請求，因請求標的之現狀變更，
    有日後不能強制執行，或甚難強制執行之虞，欲保全強制執
    行者，得聲請假處分，民事訴訟法第 532條第1、2項定有明
    文。惟債權人聲請假處分應就其請求及假處分之原因釋明之
    。前項釋明如有不足，而債權人陳明願供擔保或法院認為適
    當者，法院得定相當之擔保，命供擔保後為假處分，同法第
    533條準用第526條第1、2項亦定有明文。是債權人就請求及
    假處分之原因，即因請求標的之現狀變更，有日後不能強制
    執行，或甚難執行之情事，應提出可使法院信其主張為真之
    證據釋明之，必待釋明有所不足，而債權人陳明願供擔保以
    補釋明不足，始得准為假處分。經查，相對人主張前揭請求
    之原因事實及假處分原因即請求之標的將有變更之虞，日後
    不能執行或甚難執行之虞等情，業據提出系爭不動產土地及
    建物登記謄本、證明書 3紙、國泰世華商業銀行存摺憑證16
    紙、國泰世華商業銀行匯出匯款憑證乙紙、本票乙紙等為據
    （見原法院卷第 6～31頁）。則系爭不動產現既登記於抗告
    人名下，抗告人隨時得將不動產移轉、設定負擔或為其他處
    分行為，致請求之標的變更，自有增加相對人日後執行困難
    之虞，應堪認相對人就假處分之請求及原因均已有相當之釋
    明，雖其就假處分之原因釋明尚有不足，惟抗告人陳明願供
    擔保以補釋明不足，揆諸前揭說明，相對人聲請禁止抗告人
    就系爭不動產為移轉、設定抵押及其他設定負擔行為，應予
    准許。
四、次按法院定擔保金額而為准許假處分之裁定者，該項擔保係
    備供債務人因假處分所受損害之賠償，其數額應依標的物受
    假處分後，債務人不能利用或處分該標的物所受之損害額，
    非以標的物之價值為依據（最高法院 63年台抗字第142號判
    例意旨參照）。又法院就債務人因假處分所受損害，命債權
    人預供擔保者，其金額之多寡應如何認為相當，原屬於法院
    職權裁量之範圍，雖非當事人所可任意指摘，惟抗告法院仍
    得依職權認定該擔保金是否相當，予以提高或降低。再按假
    處分係保全強制執行方法之一種，原為在本案請求尚未經判
    決確定以前，預防將來債權人勝訴後，因請求標的之現狀變
    更，有日後不能強制執行或甚難執行之虞者而設，至債權人
    聲請假處分所主張之權利，債務人對之有所爭執者，應於現
    在或將來有訴訟繫屬時，請求法院為本案之判決，以資解決
    ，尚非聲請假處分時，先應解決之問題（最高法院69年台抗
    字第72號判例意旨參照）。經查，抗告人雖主張系爭不動產
    之市場行情應高於法院拍定價格2成，故應以650萬元計算其
    於假處分期間之損失云云，然抗告人就系爭不動產市價高於
    拍定價 2成乙節，並未舉證以實其說，並不足採。惟依據台
    北市○○○路 483號3樓之6號房屋拍定資料所示（見本院卷
    第19頁），該房屋共 6.87坪，拍定價額為412萬，亦即每坪
    平均售價約為599,729元（4,120,000元÷6.87坪＝599,709
    元，元以下四捨五入），查上開房屋與系爭不動產位於同棟
    建物，其交易價格應具有參考性，且法院拍定價格應較原審
    相對人提出之房仲業估價資料較為可採，是依此計算系爭不
    動產之合理價額約為4,809,666元（599,709元×8.02坪＝4,
     809,666元），並審酌各級法院辨案期限實施要點，第一審
    辦案期限為1年4月、第二審為2年，第三審為1年，可知本案
    訴訟期間可能為4年4月即4.33年，再以法定利率即年息百分
    之五計算，抗告人於此期間之利息損失為 1,041,293元（計
    算式： 4,809,666×5％×4.33＝1,041,293），復斟酌抗告
    人因本件假處分致遲延處分系爭不動產所可能受之損害（如
    增加房屋稅、土地稅、土地增值稅、不動產貶值等），本院
    認相對人提供之擔保，應以 120萬元為適當。至抗告人有無
    給付買賣價金，及相對人對於系爭本票有無權利，皆屬事實
    上之爭執，非假處分裁定所得審究。
五、綜上所述，原裁定准依抗告人所請，命其供擔保後，准為本
    件假處分，尚無違誤。至於原裁定所命抗告人供擔保金額部
    分，雖有未洽，應提高為 120萬元，惟假處分事件供擔保金
    額之多寡，乃法院依職權審酌之事項，已如上述，抗告人就
    此部分提起抗告，僅係促使本院發動職權再次審酌本件假處
    分供擔保金額之多寡而已，經本院審酌後，認有調整擔保金
    額之必要，祇須就原裁定此部分依職權予以變更即足，無庸
    就此部分廢棄原裁定，原裁定仍應予維持，併此敘明。是則
    抗告意旨指摘原裁定不當，求予廢棄，為無理由，應予駁回
    。爰裁定如主文。
中    華    民    國   100    年    5     月    30    日
                    民事第十七庭
                        審判長法  官  藍文祥
                              法  官  吳燁山
                              法  官  陳麗芬
正本係照原本作成。
本裁定除以適用法規顯有錯誤為理由外，不得再抗告。如提起再
抗告，應於收受後10日內委任律師為代理人向本院提出再抗告狀
。並繳納再抗告費新台幣１千元。
中    華    民    國   100    年    5     月    31    日
                              書記官  張永中